臺灣桃園地方法院刑事判決　　　　　　　　　　　　　九十二年度訴字第六九號
　　公　訴　人　臺灣桃園地方法院檢察署檢察官
　　被　　　告　丙○○
　　指定辯護人　本院公設辯護人　乙○○
右列被告因強盜案件，經檢察官提起公訴（九十二年度偵字第六三六七號），本院判
決如左：
    主  文
丙○○毀越安全設備，於夜間侵入住宅竊盜，因脫免逮捕，而當場施以強暴，處有期
徒刑柒年。
    事  實
一、丙○○意圖為自己不法之所有，於民國九十一年六月二十八日二十二時四十分許
    之晚間，見桃園縣中壢市○○路○段五九八號丁○○經營之「永豐客家小館」兼
    住宅（一樓為營業場所，二樓為住宅）四處無人，乃徒手將一樓後方窗戶上之鐵
    條拆除，而毀壞該安全設備後攀越入內，其後持店內之湯匙將收銀機打開，竊取
    其內之硬幣計新台幣（以下同）二千八百二十元，另竊取店內之洋煙五包，得手
    正欲離去，適偕同友人甲○○駕車返回之丁○○進入店內發現丙○○，乃退出門
    外，大呼「小偷」，並由甲○○持木棍防守前門，丙○○則至後方守候。丙○○
    見狀則將所竊得之硬幣及洋煙放置一樓樓梯口，自二樓窗戶爬出，並自該屋與隔
    鄰六○○號間之防火巷跳下，並往屋前方向逃逸，而在防火巷口與甲○○遭遇，
    詎丙○○為脫免逮捕，竟持巷內，不詳之人所有之鐵條一支與甲○○相互揮打，
    而對甲○○當場施以強暴，並致甲○○受有右手背腫、挫傷等傷害（傷害部分未
    據告訴）。旋由丁○○及甲○○合力將丙○○制伏，交由據報而到之警員處理，
    並扣得前述硬幣、洋煙及鐵條。
二、案經桃園縣政府警察局中壢分局報請臺灣桃園地方法院檢察署檢察官偵查起訴。
    理  由
一、訊之被告丙○○固坦認前述竊盜犯行，惟矢口否認有破壞窗戶上鐵條及持鐵條擊
    打證人甲○○之情事，並辯稱：「當初我沒有去破壞後門的窗戶，我從門窗進入
    時，有一根鐵條，斜插在鋁門窗我把那根鐵片條拿下來，因為那是斜插，可以拿
    下來，窗戶沒有上鎖，我一打就開了，我就進入偷東西，得手後要離開時被他們
    發現，我是從窗戶本來要跳下來，因為防火巷很窄，他們壹個在前、壹個在後包
    抄我，我並沒有拿鐵條打甲○○。我有拿鐵條要擋他的木棍，他拚命打，後來打
    到我的手，我說我要出去了不要再打了。我就把鐵條往外面丟。」等語。
二、本院查：
  (一)被告對於其於前述時間、地點，攀越證人丁○○經營之「永豐客家小館」後方窗
    戶進入行竊前述硬幣及洋煙，得手後為證人丁○○發現、逮捕等情，迭據其於警
    訊、偵訊及本院另案九十一年訴字第五二八號（以下簡稱「本院另案」）九十一
    年八月十三日調查時、台灣高等法院九十一年上訴字第三六四二號（以下簡稱「
    高院另案」）九十二年一月二日調查時暨本件準備程序及審理時坦承在卷，核與
    證人丁○○、甲○○於警訊、本院另案九十一年九月二十六日審理時、高院另案
    九十二年一月二日調查時及證人甲○○於本件審理時證述之情節相符。此外，並
    有證人丁○○出具之贓物領據一張附卷可稽。
  (二)又前開「永豐客家小館」係鐵皮搭蓋之二層樓建物，一樓係營業場所，二樓當做
    住家，樓梯在屋內，一、二樓內部相通等情，業據證人丁○○於高院另案九十二
    年一月二日調查時陳述在卷（高院另案卷第六八頁），並有檢察官提出之「永豐
    客家小館」照片四張附本院卷可稽。前開建物係兼供人居住之住宅，可以認定。
    又被告係自前開建物後方窗戶侵入行竊等情，已如前述。而有關前開窗戶上之鐵
    條是否遭被告拆除一節，證人丁○○於本院另案證稱：「（浴室窗戶有無被破壞
    ？）有，鐵條被拆掉，窗戶整個被拿到旁邊放。．．鐵條是固定的，只是用力扯
    可以扯掉。」等語（本院另案卷第七頁），參酌被告於同日審理時，亦稱：「鐵
    條是插斜的」等語，顯見案發前，前開窗戶上確實有鐵條存在，且係被告將之取
    下後侵入。另依前述現場照片所示，前開窗戶上左邊之鐵條亦已不存在，是被告
    案發時將前述窗戶上之鐵條拆除，而毀壞前述安全設備之事實，亦可認定。被告
    前開所辯，尚不足採。
  (三)又被告為證人丁○○、甲○○發現後，欲從「永豐客家小館」與隔鄰間之防火巷
    逃逸時，為證人丁○○、甲○○在防火巷前後方圍堵，被告則往前方大馬路之方
    向逃逸等情，亦據其三人陳述在卷。另案發時在前方圍堵被告之證人甲○○於警
    訊時證稱：「突然該小偷從我前面的水溝衝出來，且手裏拿著一根鐵條，不說一
    句話就往我的正臉（面）打下來，當時還好我事先有拿一支木棍防身，我就用木
    棍將他的鐵條擋著，但還是打到我的右手掌背，但他還是一直亂打，我就一直抵
    擋，我就一面呼叫我的朋友快來幫忙，．．」等語（偵卷第一一頁），另證人丁○○於警訊中亦證稱：「．．我從後門就突然看到該男子手上持類似鐵條的東西
    ，從屋旁的水溝往前門方向跑，我就看到該男子持鐵條打我的朋友，然後我趕快
    跑到前門去幫我朋友，後來鄰居和警方也到現場，該名男子也就不敢動就被警方
    抓走了。」等語（偵卷第九頁）；證人丁○○、甲○○於本院另案九十一年九月
    二十六日審理及高院另案本院九十二年一月二日調查時，就此點均為相同之證述
    （本院另案卷第一一六、一一八頁、高院另案卷第六九頁）。再證人甲○○於本
    件審理時，亦證稱：「．．我堵前面的防火巷，饒堵後面，隔壁的修車廠老闆也
    來幫忙堵住側門，被告從防火巷的排水溝出來，被告手上拿鐵條想要出去，我不
    讓他走，被告就主動一直拿鐵條揮打我，打了十幾次，我沒有閃，我手上拿著木
    棍對抗，手背被被告打到，後來被告自動將鐵條放入水溝，我就把被告拉出來，
    警察就到了。．．（被告打你的動作如何？）被告出了防火巷巷口，就拿著鐵條
    往前左右揮動，當時我站在巷口，拿一根一公尺多的木棍。．．」等語（審判筆
    錄第五、六頁）。另證人甲○○因被告之攻擊，致受有右手背腫、挫傷等傷害，
    亦有天晟醫院診斷證明書、該院九十二年十月三十日天晟法字第九二一○三○○
    一號函及檢附之急診病歷、右手傷勢照片各一份在卷可稽。此外，並有被告案發
    時用以揮打證人甲○○之鐵條一支扣案可資佐證。是被告於案發後為脫免逮捕而
    當場對證人甲○○施以強暴行為，應可認定。
  (四)雖被告於本院審理時，以前開說詞答辯。惟被告：(1)於警訊時就此供稱：「那支
    鐵條是於店後門窗戶上的，是我把它拆下來的。．．我的手是被人家用棍子打到
    受傷的，．．是守在門前的人打我，是用木棍打我的手。」（偵卷第六、七頁）
    ，(2)於偵訊中稱：「我沒有打他，我要從前門出去，只用手撥木棍，木棍打到他
    。」等語（偵卷第六、七、二八、二九頁），(3)於本院羈押訊問時稱：「我並未
    將該鐵條攜入。」等語（本院九十一年聲羈字第二五六號卷第六頁），(4)於本院
    另案審理時供稱：「這根鐵條是原本斜插在浴室窗戶上，因為我進去時，把它拿
    下來，．．放在瓦斯桶上」等語（本院另案卷第八九頁）。綜合被告前開所述，
    其係主張「扣案之鐵條係其侵入屋內前，自後方窗戶上取得，且未將之帶進屋內
    ，更未在防火巷內持前述鐵條或任何物品揮打證人甲○○，而係以手抵擋木棍，
    致木棍（反彈）打傷甲○○。」。然而，被告於本院審理時則稱：「．．防火巷
    有斜插鐵條在那邊，我要從前面出去，沒有辦法出去，就把那根鐵條抽出來，我
    還沒有出防火巷，證人一直揮，我的手就是那時候被打傷的，因為防火巷很窄，
    我要出去，我就把那根鐵條往前丟出去，再說我要出來了，不要再打了。．．我
    有拿鐵條要擋他的木棍，他拚命打，後來打到我的手，我說我要出去了不要再打
    了。我就把鐵條往外面丟。．．因為當地是鐵皮屋，不知道是不是（甲○○）揮
    打過程中（自己）打到的。」」等語（審判筆錄第七、九頁），亦即「其在防火
    巷內遭遇證人甲○○時，曾持一鐵條與證人甲○○抵擋，其後被打到手後，即放
    棄抵抗，並將鐵條向外丟擲。」。被告就扣案之鐵條究係在何處取得、有無持鐵
    條與證人甲○○對抗及其手臂如何受傷等情節之陳述，前後不一，已不足採。再
    者，案發時被告係躲藏在黑暗之防火巷內，對守候巷外之證人甲○○而言，敵暗
    我明，其只須守候在外，等待警方人員到場即可，自無主動對暗巷內之被告攻擊
    之必要；反之，被告行竊為人發現，受困巷內，手中既持有鐵條，則其主動對外
    揮擊，以求脫身，亦屬常情。其如無持鐵條攻擊在外圍堵之人之意思，其又何必
    持該鐵條，或何以將之對外丟擲？
  (五)綜上所述，被告前開所辯，均係事後卸責之詞，要不足採。至於證人丁○○已於
    本院另案及高院另案調查、審理中對案情陳述明確，且於本院再次傳訊時，表明
    不願再次到庭作證，本院認無須再次傳喚。另被告聲請鑑定搶案鐵條上有其指紋
    ，惟被告既不否認持鐵條擋證人甲○○之木棍，已如前述，而甲○○亦明確指證
    扣案之鐵條即為被告持以攻擊伊之鐵條等情，本院亦認毋庸再鐵條上之指紋作鑑
    定。本件事證明確，被告加重準強盜犯行，堪以認定。
三、被告行竊後，因脫免逮捕，當場持鐵條對證人甲○○施暴，核其所為，依刑法第
    三百二十九條規定，應以強盜論。又其係於夜間，毀越安全設備（前述窗戶），
    侵入住宅犯下前述犯行，而有同法第三百二十一條第一項第一、二款之情形，公
    訴人漏論同條項第一款，尚有未洽，應依同法第三百三十條第一項加重強盜罪論
    斷。爰審酌被告前有多次竊盜前科，經法院判刑、執行，有台灣高等法院被告全
    國前案紀錄表一份在卷可稽，其仍不知悔改，再次犯案，惡性非輕，犯罪後僅坦
    承部分犯罪事實，態度亦非良好，惟其所竊得之財物不多，檢察官求處有期徒刑
    十年，尚嫌過重等一切情狀，量處如主文所示之刑。至於扣案鐵條一支，並無證
    據證明係被告所有，自不得諭知沒收，併此說明。
四、據上論斷，應依刑事訴訟法第二百九十九條第一項前段，刑法第三百三十條第一
    項、第三百二十九條，判決如主文。
本案經檢察官黃重綱到庭執行職務。
中      華      民      國    九十三    年      七      月      七      日
                              臺灣桃園地方法院刑事第二庭
                                  審判長法  官  徐培元
                                        法  官  許乃文
                                        法  官  潘進順
右正本證明與原本無異。
如不服本判決，應於判決送達後十日內向本院提出上訴狀 (應附繕本)，上訴於臺灣
高等法院。
                                        書記官  陳玉芬
中      華      民      國    九十三    年      七      月      八      日
附論罪科刑依據之法條：
中華民國刑法第三百二十一條
犯竊盜罪而有左列情形之一者，處六月以上、五年以下有期徒刑：
一  於夜間侵入住宅或有人居住之建築物、船艦或隱匿其內而犯之者。
二  毀越門扇、牆垣或其他安全設備而犯之者。
三  攜帶兇器而犯之者。
四  結夥三人以上而犯之者。
五  乘火災、水災或其他災害之際而犯之者。
六  在車站或埠頭而犯之者。
前項之未遂犯罰之。
中華民國刑法第三百二十九條
竊盜或搶奪，因防護贓物、脫免逮捕或湮滅罪證，而當場施以強暴脅迫者
，以強盜論。
中華民國刑法第三百三十條
犯強盜罪而有第三百二十一條第一項各款情形之一者，處七年以上有期徒
刑。
前項之未遂犯罰之。
